臺灣苗栗地方法院刑事判決　　　　　　　 98年度重訴字第4號
公　訴　人　臺灣苗栗地方法院檢察署檢察官
被　　　告　彭木華
選任辯護人　張欽昌律師
被　　　告　邱文吉
指定辯護人　本院公設辯護人蔡文亮
上列被告因違反槍砲彈藥刀械管制條例等案件，經檢察官提起
公訴 （98年度偵字第2858號），本院判決如下：
    主  文
彭木華共同犯非法販賣可發射子彈具殺傷力之槍枝罪，累犯，處
有期徒刑年捌月，併科罰金新臺幣陸萬元，罰金如易服勞役，
以新臺幣壹仟元折算壹日；又共同犯剝奪他人行動自由罪，累犯
，處有期徒刑陸月。應執行有期徒刑肆年，併科罰金新臺幣陸萬
元，罰金如易服勞役，以新臺幣壹仟元折算壹日。
邱文吉共同犯非法販賣可發射子彈具殺傷力之槍枝罪，累犯，處
有期徒刑肆年，併科罰金新臺幣陸萬元，罰金如易服勞役，以新
臺幣壹仟元折算壹日。
    事  實
一、彭木華與邱文吉，均明知具有殺傷力之改造手槍，係槍砲彈
    藥刀械管制條例所管制之物品，未經主管機關之許可，不得
    販賣，竟仍基於共同非法販賣可發射子彈具殺傷力槍枝之犯
    意聯絡，於民國97年5 、6 月間某日，在苗栗縣竹南鎮龍鳳
    里9 鄰綠屯新村8 號邱文吉住處，由邱文吉提供具有殺傷力
    之仿WALTHER 廠PPK/S 型半自動改造手槍1 支（槍枝管制編
    號：0000000000號）交予彭木華，再由彭木華與賴文河談妥
    交易金額為新臺幣（下同）4 萬5 千元後，彭木華即當場將
    上開改造手槍交予賴文河，並收取賴文河1 萬元，且約定其
    餘3 萬5 千元賴文河應於3 日內給付，而共同將上開改造手
    槍販賣予賴文河。
二、嗣彭木華多次要求賴文河給付上開餘款，皆未克如願，乃夥
    同其妹婿林振光、兒子彭聖諺及彭聖諺友人陳建宏等人（林
    振光、彭聖諺及陳建宏3 人，業經本院另行審結），於其販
    賣上開改造手槍予賴文河1 星期後之某日上午9 時許，共乘
    休旅車前往苗栗縣大湖鄉南湖村南湖坑1 之1 號處找尋賴文
    河催討餘款，雙方碰面後，賴文河見狀，立即給予彭木華2
    萬元，詎彭木華仍不滿意，遂與林振光、彭聖諺及陳建宏等
    人共同基於剝奪賴文河行動自由之犯意聯絡，由彭木華向賴
    文河恫稱：槍的問題其向地下錢莊借錢7 萬元需賴文河負責
    等語，並旋命賴文河進入休旅車，再與林振光、彭聖諺及陳
    建宏等人一同強押賴文河至苗栗縣頭份鎮○○里○ 鄰○○路
    712 號彭木華住處，控制其行動，以此方式逼賴文河交付6
    萬元，賴文河因心生畏懼，乃打電話向友人求救，經友人張
    余浩、宋鴻光等人籌得6 萬元後，於同日下午1 、2 時許，
    攜至彭木華上開住處交予彭木華，賴文河始獲得釋回。
三、案經賴文河訴由苗栗縣警察局大湖分局報請臺灣苗栗地方法
    院檢察署檢察官偵查起訴。
    理  由
壹、證據能力部分：
一、按被告以外之人於審判外之陳述，雖不符第159 條之1 至第
    159 條之4 之規定，而經當事人於審判程序同意作為證據，
    法院審酌該言詞陳述或書面陳述作成時之情況，認為適當者
    ，亦得為證據；當事人、代理人或辯護人於法院調查證據時
    ，知有第159 條第1 項不得為證據之情形，而未於言詞辯論
    終結前聲明異議者，視為有前項之同意，刑事訴訟法第159
    條之5 定有明文；又當事人同意或有同條第2 項依法視為同
    意某項傳聞證據作為證據使用者，實質上即表示有反對詰問
    權之當事人已放棄其反對詰問權，如法院認為適當，不論該
    傳聞證據是否具備刑事訴訟法第159 條之1 至第159 條之4
    所定情形，均容許作為證據（最高法院97年台上字第6715號
    判決參照）。經查：本件下列所引被告以外之人之審判外陳
    述（含言詞及書面陳述），本院於審理中均一一踐行「告以
    要旨」程序，而檢察官、被告及辯護人在知悉上開證據係審
    判外陳述之情形下，對於各該審判外之陳述，均分別表示「
    同意有證據能力」、「沒有意見」，並未於言詞辯論終結前
    就證據能力聲明異議（見本院卷(三)第50至65頁）；而本院審
    酌該等陳述作成時之情況，認為其證據之取得過程並無瑕疵
    ，且與待證事實具有關連性，證明力非明顯過低，而具適當
    性，是自有證據能力。
二、又另案（即臺灣高等法院臺中分院98年度上訴字第1768號，
    賴文河非法持有上開改造手槍案）扣案手槍1 支，係以物件
    之存在及其呈現之狀態為證據，屬於物證，其非實施刑事訴
    訟程序之公務員因違背法定程序而取得，且與待證事實具有
    關連性，是自亦有證據能力。
貳、實體部分：
一、認定事實：
  (一)認定犯罪事實所憑之證據及認定之理由：
  1.上開事實，業據被告彭木華、邱文吉於本院中坦承不諱（見
    本院卷（三）第15、49、50頁），核與證人賴文河於警詢、
    偵查及本院中之證述（見98年度他字第234 號卷第11～13頁
    、98年度偵字第2858號卷下稱偵卷第6 ～14頁、84～86、88
    頁、98年度偵緝字第66號卷第23～26頁）證人張余浩、宋鴻
    光於警詢及偵查中之證述（見偵卷第40～46頁）、共同被告
    林振光、彭聖諺、陳建宏於本院中之認罪陳述（見本院卷（
    一）第108 頁、（三）第20、21、24頁），大致相符，並有
    內政部警政署刑事警察局97年9 月24日刑鑑字第0970140319
    號鑑定書在卷可憑（見偵卷第54～56頁），復有另案（即賴
    文河非法持有上開改造手槍案）扣案之手槍1 支可資佐證。
  2.又上開扣案手槍1 支（槍枝管制編號：0000000000號）經送
    內政部警政署刑事警察局鑑定結果，認係改造手槍，由仿WA
    LTHER 廠PPK/S 型半自動手槍製造之槍枝，換裝土造金屬槍
    管而成，擊發功能正常，可供擊發適用子彈使用，認具殺傷
    力等情，有內政部警政署刑事警察局97年9 月24日刑鑑字第
    0970140319號鑑定書在卷可憑。是上開改造手槍具有殺傷力
    之事實，應可認定。
  (二)綜上所述，足認被告彭木華、邱文吉之自白與事實相符。本
    件事證明確，被告2 人犯行堪以認定，應依法論科。
二、論罪科刑：
  (一)罪名：
  1.核被告彭木華所為，係犯槍砲彈藥刀械管制條例第8 條第1
    項之非法販賣可發射子彈具殺傷力之槍枝罪，及刑法第302
    條第1 項之剝奪他人行動自由罪。
  2.核被告邱文吉所為，係犯槍砲彈藥刀械管制條例第8 條第1
    項之非法販賣可發射子彈具殺傷力之槍枝罪。
  (二)共同正犯：
  1.犯罪事實一部分，被告彭木華與邱文吉間，有犯意聯絡及行
    為分擔，應論以共同正犯。
  2.犯罪事實二部分，被告彭木華與林振光、彭聖諺、陳建宏間
    ，有犯意聯絡及行為分擔，應論以共同正犯。
  (三)罪數：
    被告彭木華所犯上開2 罪，犯意各別，行為互殊，應予分論
    併罰。
  (四)累犯加重其刑：
    彭木華前因違反毒品危害防制條例等案件，經法院判處有期
    徒刑並經減刑定應執行刑為有期徒刑1 年6 月確定，接續執
    行後，於97年1 月8 日因縮短刑期假釋出監，所餘刑期交付
    保護管束，於97年5 月25日假釋期滿未經撤銷而執行完畢；
    邱文吉前因懲治盜匪條例等案件，經法院判處有期徒刑8 年
    確定，嗣因縮短刑期假釋出監，再經撤銷假釋，入監執行殘
    刑，甫於96年7 月16日縮刑期滿執行完畢等事實，有臺灣高
    等法院被告前案紀錄表在卷可憑，其等於5 年以內故意再犯
    本件有期徒刑以上之罪，均為累犯，應各依刑法第47條第1
    項規定，加重其刑（惟其中法定刑為無期徒刑部分，依法不
    得加重，爰就此部分不加重其刑）。
  (五)本件被告彭木華尚無槍砲彈藥刀械管制條例第18條第4 項前
    段減免其刑規定之適用：
    按槍砲彈藥刀械管制條例第18條第4 項前段規定：犯本條例
    之罪，於偵查或審判中自白，並供述全部槍砲、彈藥、刀械
    之來源「及」去向，因而查獲或因而防止重大危害治安事件
    之發生者，始得減輕或免除其刑。本件被告彭木華固已於本
    院中自白犯罪，且係因被告彭木華於警詢中之供述，警方始
    知上開改造手槍「來源」為被告邱文吉（見偵卷第6 ～10、
    15～19頁），並因而查獲被告邱文吉上開犯行；惟被告彭木
    華仍須符合「供出全部槍砲之『去向』，因而查獲或因而防
    止重大危害治安事件之發生」之要件，始得減輕或免除其刑
    。然查，本案係因賴文河於另案（即賴文河非法持有上開改
    造手槍案）偵查及審判中自白犯罪，並供出其槍枝來源係購
    自被告彭木華，警方始因而查獲被告彭木華（見卷附臺灣高
    等法院臺中分院98年度上訴字第1768號判決第4 、5 頁三、
    (三)部分論述，該案賴文河可依槍砲彈藥刀械管制條例第18
    條第4 項前段規定，減輕其刑），可見警方早已破獲該案，
    並查知該改造手槍係被告彭木華販賣予賴文河甚明；準此，
    該案既非因被告彭木華於本案供述上開改造手槍之「去向」
    而查獲，且其供述復未因而防止重大危害治安事件之發生，
    則被告彭木華自無槍砲彈藥刀械管制條例第18條第4 項前段
    減免其刑規定之適用，併此敘明。
  (六)酌量減輕其刑：
    本件被告彭木華乃係基於朋友之情誼，見賴文河遭受他人欺
    負（見本院卷(二)第55頁證人賴文河之證述），始向被告邱文
    吉告知此情，調取槍枝，而共同販賣上開改造手槍予賴文河
    ，以供賴文河得以持之防禦己身，俾免遭受他人欺負；其等
    既非共同販賣賴文河槍枝以供賴文河另犯他罪使用，且事實
    上賴文河持有上開改造手槍期間，亦未造成任何實害（另上
    開改造手槍業於另案經法院宣告沒收，見卷附臺灣高等法院
    臺中分院98年度上訴字第1768號判決第5 頁三、(六)(七)部分論
    述），復參以其等於本院中終能坦承犯行，勇於承擔罪責，
    頗有悔意，而其等所犯上開非法販賣可發射子彈具殺傷力之
    槍枝罪，其法定刑為無期徒刑或5 年以上有期徒刑，與其等
    之犯罪情節相衡，實屬情輕法重，本院審酌上開情節，及公
    訴人亦請求依刑法第59條予以酌減其刑等情，認其等犯罪之
    情狀在客觀上足以引起一般同情，顯可憫恕，即予宣告法定
    最低刑期，猶嫌過重，爰依刑法第59條之規定，酌量減輕其
    刑。並依法先加後減之。
  (七)量刑：
    爰審酌被告彭木華、邱文吉均有多項前科，有臺灣高等法院
    被告前案紀錄表在卷可參，素行不良，本件再犯販賣槍枝之
    罪，卻於警詢、偵查及本院先前程序均矢口否認犯行，虛耗
    有限之司法資源，本不宜輕縱；惟考量其等犯罪之動機乃為
    助賴文河防禦己身，惡性較輕，且事實上賴文河持有上開改
    造手槍期間，亦未造成任何實害，另被告彭木華共同剝奪賴
    文河行動自由之程度，亦非嚴重，及其等於本院再開之準備
    程序及其後之審理程序中終能坦承犯行，勇於承擔罪責，頗
    有悔意，態度尚可等一切情狀，分別量處如主文所示之刑，
    罰金部分並諭知易服勞役之折算標準，被告彭木華部分，並
    定其應執行之刑。
參、應適用之法律：
    據上論斷，應依刑事訴訟法第299 條第1 項前段，槍砲彈藥
    刀械管制條例第8 條第1 項，刑法第11條前段、第28條、第
    302 條第1 項、第47條第1 項、第51條第5 款、第59條、第
    42條第3 項前段，判決如主文。
本案經檢察官張文傑到庭執行職務。
中    華    民    國   100    年    1     月    11    日
                  刑事第一庭    審判長法  官   林信旭
                                      法  官   林卉聆
                                      法  官   林大為
以上正本證明與原本無異。
如不服本判決應於收受判決後10日內向本院提出上訴書狀，並應
應敘述具體理由。其未敘述上訴理由者，應於上訴期間屆滿後20
日內向本院補提理由書( 均須按他造當事人之人數附繕本) 「切
勿逕送上級法院」。
                                      書記官   高雙全
中    華    民    國   100    年    1     月    11    日
論罪科刑法條：
槍砲彈藥刀械管制條例第8 條第1 項。
未經許可，製造、販賣或運輸鋼筆槍、瓦斯槍、麻醉槍、獵槍、
空氣槍或第 4 條第 1 項第 1 款所定其他可發射金屬或子彈具
有殺傷力之各式槍砲者，處無期徒刑或 5 年以上有期徒刑，併
科新臺幣 1 千萬元以下罰金。
刑法第302 條第1 項。
私行拘禁或以其他非法方法，剝奪人之行動自由者，處 5 年以
下有期徒刑、拘役或 3 百元以下罰金。